【裁判字號】    98,訴,1724
【裁判日期】    990226
【裁判案由】    妨害風化
【裁判全文】
臺灣臺北地方法院刑事判決              98年度訴字第1724號
公  訴  人  臺灣臺北地方法院檢察署檢察官
被      告  乙○○
上列被告因妨害風化案件，經檢察官提起公訴（98年度偵字第17
786號），本院判決如下：
    主  文
乙○○無罪。
    理  由
一、公訴意旨係以：被告乙○○（原名姚沛竹）與案外人甲○○
    （原名李家誠，本件所涉妨害風化罪業經論罪科刑確定，另
    案通緝中）共同基於意圖使女子與他人為猥褻或性交行為，
    而媒介以營利之常業犯意聯絡，自民國92年1月27日起，在
    中國時報分類廣告欄刊登「女師推拿外出」之廣告，並留下
    市內電話00000000號做為聯絡工具，而成立應召站。先由被
    告以電話應徵撥打前開市內電話號碼前來之女子，交易方式
    則為男客在其住處或先至賓館開房間後，告知時間、地點，
    由自稱「陳先生」之甲○○以其所有行動電話0000000000號
    聯絡女子前往應召，每次應召女與男客相互撫摸胸部及性器
    官，並為男客手淫至射精為止，代價新臺幣（下同）2,200
    元（即俗稱半套猥褻性交易），但由男客以生殖器插入應召
    女陰道之全套性交易則由應召女向男客開價，並從中抽取交
    易所得之4成。嗣於92年1月27日晚上，經警佯裝男客撥打上
    開市內電話號碼後，再由甲○○以上開行動電話聯絡應召女
    丙○○，而丙○○於92年1月27日夜間10時許，前往臺北市
    ○○街46號6樓之14室時，經警表明身分後，於92年1月28日
    凌晨2時許，由丙○○佯裝交易完成要交錢與應召站時，以
    其所有行動電話0000000000號約「陳先生」在萬華區○○○
    路、峨嵋街口之豪景飯店門口見面，而於92年1月28日凌晨3
    時許，經警當場查獲甲○○，並在甲○○身上扣得行動電話
    門號0000000000號SIM卡1張，因認被告係犯修正前之刑法第
    231條第1項、第2項意圖使女子與他人為性交之行為，而媒
    介以營利為常業之罪嫌。
二、按犯罪事實應依證據認定之，無證據不得認定其犯罪事實，
    刑事訴訟法第154條第2項定有明文。又認定不利於被告之事
    實，須依積極證據，茍積極證據不足為不利於被告事實之認
    定時，即應為有利於被告之認定，更不必有何有利之證據；
    且刑事訴訟法上所謂認定犯罪事實之積極證據，係指適合於
    被告犯罪事實之認定之積極證據而言，雖不以直接證據為限
    ，間接證據亦包括在內，然而無論直接或間接證據，其為訴
    訟上之證明，須於通常一般之人均不致有所懷疑，而得確信
    其為真實之程度者，始得據為有罪之認定，倘其證明尚未達
    到此一程度，而有合理之懷疑存在時，自不能以推測或擬制
    之方法，以為有罪裁判之基礎（最高法院30年上字第816 號
    、29年上字第3105號、76年臺上字第4986號、40年臺上字第
    86號等判例參照）。再依刑事訴訟法第156條第2項規定：被
    告或共犯之自白，不得作為有罪判決之唯一證據，仍應調查
    其他必要之證據，以察其是否與事實相符。而按共同被告所
    為不利於己之陳述，固得採為其他共同被告犯罪之證據，惟
    此項不利之供述，仍應調查其他必要之證據，以查其是否與
    事實相符，自難專憑此項供述，為其他共同被告犯罪事實之
    認定（最高法院38年上字第2423號判例可資參照），故共同
    被告、共犯不利於己之陳述，固得採為其他被告犯罪之證據
    ，惟此項不利之陳述，須無瑕疵可指，而就其他方面調查，
    又與事實相符，始得採為其他被告犯罪事實之認定（最高法
    院90年度臺上字第6049號判決理由參照）。
三、公訴人認被告涉犯上揭犯行，無非係以共犯甲○○於本院92
    年度訴字第1001號審理中陳述，證人丙○○、張訓榮之證述
    ，及卷附萬華分局現場錄音帶1卷暨錄音譯文1份、92年1月
    27日中國時報52版廣告影本1紙、市內電話00000000號電話
    客戶資料、行動電話門號0000000000號與0000000000號之
    SIM卡2張、使用者資料查詢、雙向通聯記錄及扣案保險套2
    枚等事證，為其論據。
四、證據能力意見：共犯甲○○於本院92年度訴字第1001號審理
    時陳述，為被告以外之人於審判外向法官所為之陳述，依刑
    事訴訟法第159條之1第1項得為證據。又證人丙○○、張訓
    榮於前案偵查中以證人身分具結向檢察官所為之證述，並無
    任何顯不可信之情況，依刑事訴訟法第159條之1第2項規定
    ，得為證據。其餘下列所引傳聞證據，檢察官、被告於本院
    審理中均未爭執其證據能力，本院審酌該等書面非供述證據
    作成時之情況認為適當，依同法第159條之5之規定，均有證
    據能力。
五、訊據被告堅決否認涉有妨害風化之犯行，辯稱：伊沒有如起
    訴書所說應徵面試女子到美容店工作等犯行，也不認識甲○○、丙○○等人，懷疑身分資料有被盜用情形等語。經查：
（一）共犯甲○○所犯本件妨害風化案件，業據本院以92年度訴
      字第1001號認其與他人基於意圖使女子與他人為猥褻或性
      交行為而媒介以營利之常業犯意聯絡，自92年1月27日起
      刊登「女師推拿外出」之廣告，並以00000000號市內店話
      做為聯絡工具，而成立應召站，交易方式係告知男客交易
      時間、地點，由自稱「陳先生」之甲○○以其所有行動電
      話0000000000號聯絡女子前往應召而朋分所得以營利等情
      事證明確，並論處有期徒刑1年4月，嗣經臺灣高等法院以
      94 年上訴字2898號駁回上訴確定，此有上開案號判決書
      附卷可參，則共犯甲○○雖係本件妨害風化犯行之行為人
      ，惟其與本件被告間是否有共同正犯之關係，仍待進一步
      究明。
（二）共犯甲○○於94年7月20日在本院92年度訴字第1001號審
      理期日供述：「沒有與『千千』合開應召站，『千千』是
      姚沛竹，與姚沛竹是朋友關係，我以為她做美容，我只是
      打電話幫忙收美容的錢」云云（見同案號審理卷第151 頁
      ），另於臺灣高等法院94年上訴字2898號案件審理中亦供
      述：「這是姚沛竹第1次拜託我去萬華找丙○○代收錢，
      姚沛竹跟我是朋友關係，丙○○做推拿，是姚沛竹請她去
      做的」（見同案號審理卷第19、32、43、45頁），固均指
      述「姚沛竹」係開店並僱請共犯甲○○之人。惟共犯甲○○先於警詢中供稱：「不知道該應召站負責人為何人，（
      問：為何丙○○應召是由你聯絡？）我幫朋友周姓女子聯
      絡...都是她跟我聯絡，我不知道她電話、年籍資料，也
      不清楚該周姓女子是否為應召站負責人」云云（見92偵
      6872號卷第13頁背面），於內勤檢察官訊問時供述：「周
      小姐僱用我」云云（見同偵卷第29頁），於偵查中供述：
      「無人僱用我，我是自己開業外出的」、「（問：為何在
      內勤檢察官訊時承認是周小姐所僱用...？）因為我是照
      筆錄講」云云（見同偵卷第35頁背面、第67頁背面），對
      其是否受僱他人從事媒介性交易營利、涉案應召站實際經
      營負責人係何人等節，不僅均未能明確供述。另觀諸本院
      92 年度訴字第1001號審理案件中，共犯甲○○之辯護人
      於92 年7月18日訊問時稱：「聲請傳喚『千千』，被告只
      是收錢，並沒有犯意聯絡」云云，於92年8月29日訊問時
      稱：「聲請傳喚周素千，再以書面陳報」云云，92年9月
      16日刑事聲請狀：「請傳訊證人周素芊到庭與被告對質，
      待證事項：被告是受其指示，僅為收錢之雇員」云云，於
      93 年6月21日答辯暨調查證據聲請狀：「被告事後查得綽
      號『千千』女負責人，其真名為『姚沛竹』」云云（分別
      見本院92年度訴字第1001號卷第14、21、24、38頁），其
      於法院審理中，所稱應召站負責人或共犯究係「周姓女子
      」、「千千」、「周素千」、「周素芊」、「姚沛竹」何
      人，前後供述亦顯然不一。再者，其於距案發時間即92年
      1 月28日逾近1年半後之93年6月21日始首次提及「姚沛竹
      」之人，且於本院訊問時係供稱：「我見過雇主」、「（
      94 年6月28日）2個月前有與姚沛竹聯絡1次，她說要辦事
      情，叫我載她去健保局，因為她沒有交通工具」云云（見
      同卷第87、112頁），惟若確如其所述與被告係朋友關係
      ，案發後亦有聯繫，焉有始終不悉友人姓名年籍或聯繫資
      料，而未於偵查及審理聲請調查之始即行陳報，期間復將
      「千千」訛稱「周素芊」之名，另經大費周章查證，始供
      出「姚沛竹」之人等情狀發生。況且，共犯甲○○於上開
      案件94年6月28日訊問期日，經本院當場自其身上搜索扣
      得「姚沛竹」92年3月5日換發國民身分證、全民健康保險
      卡等證件原件，嗣於94年7月5日當庭發還該等證件，其復
      稱：「（問：為何姚沛竹身分證在你身上？）前一段時間
      帶『姚沛竹』去辦健保卡」云云，有訊問筆錄等可佐（見
      同卷第112、129、151頁），惟「姚沛竹」之人如確與之
      共同犯罪，共犯甲○○既經提起公訴，未經偵查起訴之「
      姚沛竹」繼續隱匿身分，規避查緝尚且不及，豈有可能再
      與共犯聯繫，並交辦洽公事務，甚至將國民身分證等證件
      交付共犯而自陷暴露身分風險之可能，共犯甲○○所述顯
      與常情有悖。是以，「姚沛竹」之人是否與共犯甲○○共
      犯本件妨害風犯行，又被告是否即為其所指認「姚沛竹」
      或「千千」之人等節，既有如前述可疑之處，則共犯之指
      述非毫無瑕疵可指，實難僅憑共犯單一有瑕疵之供述，逕
      為不利於被告之認定。
（三）再查，證人丙○○於前案偵查中結證稱：「我是27日看中
      國時報的廣告，以00000000聯絡自稱『千千』的女子告知
      我，是做外出的，內容為性交易，叫我等電話，1月27日
      晚上9點自稱陳先生以手機0000000000打給我0000000000
      ，告知我到昆明街46號6樓之14室，我到時警察已在裡面
      ...警察要我把陳先生叫出來，...警察將陳先生逮捕，陳
      先生就是李家誠」等語（同上偵卷第36頁背面以下）及於
      本院92 年度訴字第1001號審理中結稱：「我當天看中國
      時報應徵，是1個女孩子接的，她叫我過去，說如果沒有
      經驗可以教我，下班當天就可以領錢，不久就有1個先生
      打電話叫我過去，...小陳是在庭的甲○○...『千千』是
      應徵我的老闆娘，偵查中所述實在」等語（見該卷第146
      頁以下）。既證稱係透過電話聯絡應徵報紙刊登廣告之工
      作，嗣經共犯甲○○媒介通知性交易客人，另當場所查獲
      之人亦僅係共犯甲○○等情明確，故證人丙○○並未見過
      「千千」之人，亦未曾指認被告即係「千千」之人，是以
      ，證人丙○○證詞及其提出92年1月27日中國時報52版廣
      告影本1紙，均不足資以認定被告犯罪之證據。此外，證
      人即喬裝男客警員張訓榮之證述、卷附萬華分局現場錄音
      帶1卷暨錄音譯文1份、共犯甲○○申請使用之市內電話
      00000000號及門號0000000000號、丙○○申請使用0000
      000000號之SIM卡各1張、使用者資料查詢、電話客戶資料
      、雙向通聯記錄及扣案保險套2只等，亦均僅能證明共犯
      甲○○媒介證人丙○○意圖與男客為性交易之情節，均無
      法證明被告有何參與本件妨害風化犯行之行為。是公訴人
      所舉此部分之證據，亦不足援為共犯甲○○前揭供述被告
      為共犯之補強證據。
（四）末以，共犯甲○○被訴案件審理中所提之上開國民身分證
      ，被告業於92年4月14日申報遺失再行補領，另被告於93
      年8月5日亦向行政院衛生署中央健保局臺北業務組申請補
      領健保IC卡，此分別有臺北縣三重市戶政事務所國民身分
      證件補領申請書、同局99年1月8日健保北字第0991002130
      號函在卷可認（見本院卷第46、54頁）。是被告上開證件
      既有因遺失申請補發之事實，則被告辯稱其身分有遭盜用
      之情，並非全無可能。另徵諸被告於96年4月間因詐欺案
      件經警移送偵查，嗣檢察官認該案告訴人與被告未曾見面
      ，僅係透過共犯甲○○陳述「姚沛竹」之人及以該名義雅
      虎奇摩帳號為聯絡方式，且甲○○不知被告業經改名之事
      實，無以認甲○○與被告相識及被告有涉案證據，而為被
      告不起訴處分，有卷附臺灣臺北地方法院檢察署檢察官97
      年度偵字第444號不起訴處分書可佐；另共犯甲○○於其
      另案即本院96年度易字第1630號詐欺案件偵查、審理中復
      供承「其於96年3月間將台新銀行延平分行存摺提款卡暨
      密碼、手機門號暨SIM卡、雅虎奇摩拍賣帳號暨密碼租借
      予『姚沛竹』」云云，同有本院96年度易字第1630號判決
      在卷為佐。是以，共犯甲○○在取得被告身分證件後，於
      其所涉數件刑事詐欺案件中，均一概指認「姚沛竹」與其
      共犯罪行。至此應可合理推認，共犯甲○○因不明原因取
      得被告上開國民身分證、健保卡等證件後，就所涉刑案於
      偵審程序中，為拖諉主嫌罪責，即訛稱「姚沛竹」之人與
      其有共犯之情。綜此，被告辯稱不認識共犯甲○○，並未
      與之共犯本件之罪，並非全無可採。
六、綜上所述，本件共犯甲○○之供述並非無瑕疵可指，更無從
    藉由其他證據以資相互補強，執為論罪依據，而被告所辯又
    有如前述可信之處，故公訴人所舉之證據本院尚難形成有罪
    無合理懷疑之心證。此外，依卷內資料復查無其他積極證據
    足認被告涉有上揭犯行，本件不能證明被告犯罪，揆諸首揭
    規定及判例意旨，依法自應為被告無罪之諭知。
七、末者，甲○○取得「姚沛竹」92年3月5日換發國民身分證、
    健康保險卡原件之原因是否涉及不法，又其於本院92年度訴
    字第1001號案件審理中，行使上開證件指認「姚沛竹」之人
    係妨害風化共犯，另其於本院96年度易字第1630號、臺北地
    方法院檢察署檢察官97年度偵字第444號等案件偵、審程序
    中指認「姚沛竹」係詐欺正犯等節，是否另涉及犯罪，應由
    檢察官另行偵辦。
據上論斷，應依刑事訴訟法第301條第1項前段，判決如主文。
本案經檢察官徐則賢到庭執行職務。
中    華    民    國    99    年    2     月    26    日
                  刑事第十三庭  審判長法  官  許泰誠

                                      法  官  陳君鳳

                                      法  官  林瑋桓

以上正本證明與原本無異。
如不服本判決應於收受送達後10日內向本院提出上訴書狀，並應
敘述具體理由；其未敘述上訴理由者，應於上訴期間屆滿後20日
內向本院補提理由書（均須按他造當事人之人數附繕）「切勿逕
送上級法院」。
中    華    民    國    99    年    2     月    26    日
                                      書記官  鄭伊芸

司法院資訊處製作；財團法人民間司法改革基金會備份。
